【裁判字號】    91,上訴,3676
【裁判日期】    920108
【裁判案由】    誣告
【裁判全文】
臺灣高等法院刑事判決                          九十一年度上訴字第三六七六號
    上  訴  人  臺灣宜蘭地方法院檢察署檢察官
    被      告  戊○○  男四十.
右上訴人因被告誣告案件，不服臺灣宜蘭地方法院九十一年度訴字第五三號，中華民
國九十一年十月九日第一審判決（起訴案號：臺灣宜蘭地方法院檢察署九十年度偵字
第三二五九號）提起上訴，本院判決如左：
    主  文
原判決撤銷。
戊○○意圖他人受刑事處分，向該管公務員誣告，處有期徒刑伍月，緩刑貳年。
    事  實
一、戊○○民國（下同）九十年八月十六日凌晨零時許，在宜蘭縣羅東鎮成功夜市第
    八攤位內，因與丙○○爭執而出手砸毀丙○○經營之小吃店內之桌椅等陳設，並
    以雙手各持一瓶啤酒瓶互相敲擊毀損之方式，毀損約三箱啤酒（內有啤酒，毀損
    部分另經臺灣宜蘭地方法院判處拘役伍拾日確定），毀損啤酒過程中，玻璃碎片
    致其手部受傷。乙○○上前勸阻，並經報警處理，戊○○意圖使乙○○受刑事處
    分，在同日凌晨二時五十五分許，宜蘭縣警察局羅東分局成功派出所警員訊問時
    ，向該管公務員即製作筆錄之員警誣告陳稱：「乙○○唆使七、八人毆打其成傷
    」、「要告訴乙○○唆使傷害」等語。
二  案經乙○○訴由臺灣宜蘭地方法院檢察署簽分偵查起訴。
    理  由
一、訊據被告戊○○坦承於九十年八月十六日凌晨二時五十五分許，於宜蘭縣警察局
    羅東分局成功派出所警員訊問時，向製作筆錄之員警誣告陳稱：「乙○○唆使七
    、八人毆打其成傷」、「要告訴乙○○唆使傷害」等語之事實，惟否認有何誣告
    犯行，辯稱略以：「當時我與同居人丙○○因感情事，在丙○○所經營小吃店起
    爭執，並在店摔東西，告訴人是丙○○友人並在隔壁小吃部工作，告訴人進來叫
    我不要在那裡吵，我說這是我們的事不干你的事，告訴人與丙○○並向隔壁桌年
    輕人講我的不是，後來即有七、八個人把我打一頓，我認為丙○○與我相處很久
    ，他不可能找人來打我，也不可能是隔壁小吃店的老闆，我有看到告訴人跟那些
    年輕人在講話，我認為應該是告訴人找的人，打我的那些人大約三十餘歲左右」
    等語。
二、然查：
(一)、被告戊○○於警訊供稱：「毀損之物品是因被人圍毆出於自衛時，因現場混亂，
    不知何人所造成」等語，而於原審則先後稱：「我有看到乙○○跟那些年輕人在
    講話，我認為應是他找的人」、「我是在冰箱那裏互擊啤酒瓶沒錯，但是我並沒
    有把酒瓶噴到隔壁桌的」、「我個人家庭及經濟狀況，且沒有工作又要撫養兩個
    小孩，希望法官能考慮我狀況，請從輕量刑」等語，前後所陳不一，是其所陳被
    人毆傷是否屬實，已堪置疑。
(二)、右述事實，告訴人乙○○除於偵查指訴明確外，於原審時亦稱：「當時是戊○○
    把丙○○的店弄壞，然後我過去勸架，我說有什麼事情好商量，結果他可能是惱
    羞成怒把店裏面的冰箱等打壞掉，他到警察局說我找幾個人打他，其實並沒有七
    、八個人圍毆他的事情，他因為拿三箱的酒互擊，結果他的手有割傷」、「我有
    進去勸架，因我在隔壁幫忙，所以我勸完架後就回到隔壁的小吃部幫忙，因當時
    有七桌的客人在隔壁，客人問我，我就說那是兩個同居人在吵架而已，就我所看
    到的情形，應該是沒有人有過去，我也沒有看到有人打戊○○，都沒有其他人有
    打他」、「一開始的時候我在忙，並沒有注意到是否有人看他們吵架，我也沒有
    看到有人去跟被告理論，因為當時我在忙，隔壁的客人只有帶小孩的一桌離開而
    已，其餘的客人都沒離開，當時隔壁桌（應指隔壁）的客人可以看到他們吵架的
    情形，我只有跟客人講說吵架的人是同居的情侶，他們每天都在吵架，沒有什麼
    好奇怪的，而且他們吵架的情形這裏的人都很清楚」等語。並於本院調查時證稱
    ：「（他為何手上有傷？）因為他當時將三箱臺灣啤酒酒瓶，用左右兩手將酒瓶
    互敲，敲碎之後，再拿另外兩瓶敲。他的受傷是自己敲玻璃造成的」等語。
(三)、且依據證人丙○○於偵查證稱：「根本沒有人打他（指被告），可能是乙○○勸
    他時，他不高興，才說她找人打他」等語，以及於原審證稱：「我記得我們吵架
    時乙○○沒有在場，她是在隔壁攤位上班，她後來看到我們吵得很厲害，她就過
    來，她過來時有勸架，戊○○說那是我們的事，所以乙○○就離開了，因為那時
    夜市吵架應該有人圍觀，後來戊○○就把店給掀了，乙○○她離開後都沒有再進
    來過，戊○○砸我店時有幾個年輕人過來，戊○○把三箱啤酒拿起來互擊，有碰
    到隔壁客人，隔壁的客人有告訴被告說他們有被波及到，然後客人就都站起來說
    怎麼這樣子，並站起來走到隔壁桌，他砸的地方是在我冰箱放啤酒的地方砸的」
    等語，與其於本院調查證稱：「他把我的啤酒三箱全部砸毀，就是左右手互敲砸
    毀的」、「（徐慧敏是否叫人打他，當天是否有人打他？）都沒有」等語。以及
    證人甲○○於偵查證稱：「當時我在自己小吃店炒菜，聽到隔壁告訴人（指丙○○）店裏有聲響，我去看，就看到滿地很亂，當時我看到戊○○及丙○○在店裏
    ，乙○○在外面空地，當時丙○○裏沒有其他人，沒有人打他，只是他自己在亂
    摔東西」等語。及證人丁○○於偵查證稱：「當時我在隔壁吃東西，有聽到隔壁
    吵鬧聲，然後看到乙○○走去隔壁，越吵越大聲，也有摔東西的聲音，我就過去
    看，看到一個男的邊罵邊摔東西，後來乙○○就打電話報警，然後警察事後就來
    處理」等語，可知前開三位證人所陳無人歐打被告之基本事實相符，應堪認定並
    無被告所陳之：「乙○○唆使七、八人毆打其成傷」等情。
(四)、而被告在原審所坦承拿酒瓶互擊情形（原審卷第八六頁），除與證人丙○○、乙○○所陳相符外，更與卷附相片所示現場零亂與酒瓶碎片等情一致，而卷附羅東
    聖母醫院急診病歷（原審卷第五三頁），雖記載被告稱被人以玻璃製品打而以手
    去擋所致等語，然此係醫院依據被告主述之記載，並非醫生之判斷，且與被告自
    行拿酒瓶互擊情形不符，再被告既陳稱被七、八人毆打，但病歷卻無任何被毆打
    之傷勢記載，是該急診病歷自不足為被告有利證據。
(五)、綜上，本件事證明確，被告所辯應屬推諉而不可採，其犯行堪予認定，應依法論
    科。
二、核被告戊○○所為係犯刑法第一百六十九條第一項之罪。原審未審及此誤以：「
    本件被告對於遭他人毆傷之事實，係因誤會或懷疑為告訴人所唆使，應非出於意
    圖使告訴人受刑事訴追之目的，縱毆打其成傷之人並非告訴人所唆使，若對於事
    實出於懷疑或誤認，而非主觀上故意使他人受刑事訴追，則其所為與誣告罪之構
    成要件仍屬有異」等情，遽為被告無罪之諭知，自難謂洽，檢察官上訴意旨以被
    告所為已該當於刑法第一百六十九條第一項之構成要件等語，指摘原判決諭知無
    罪為不當，非無理由，自應將原判決撤銷改判。爰審酌被告犯罪之動機係為使人
    受刑事處分、目的、手段、所生危害及犯後態度等一切情狀，量處有期徒刑伍月
    ，被告前未曾受有期徒刑以上刑之宣告，此有臺灣高等法院檢察署刑案記錄簡覆
    表在卷可查，其因一時失慮致有上開犯行，經此刑之宣告後，當知所惕勉自勵信
    無再犯之虞，足認本件之宣告刑以暫不執行為適當，爰併予宣告緩刑貳年，以鼓
  勵向上，並期自新。
據上論斷，應依刑事訴訟法第三百六十九條第一項前段、第三百六十四條、第二百九
十九條第一項前段、刑法第一百六十九條第一項、第七十四條第一款，判決如主文。
本案經檢察官鍾鳳玲到庭執行職務。
中    華    民    國    九十二    年      一        月        八        日
                              臺灣高等法院刑事第七庭
                                  審判長法  官  吳  啟  民
                                        法  官  蘇  隆  惠
                                        法  官  施  俊  堯
右正本證明與原本無異。
如不服本判決，應於判決收受送達後十日內向本院提出上訴書狀，其未敘述上訴
之理由者並得於提起上訴後十日內向本院補提理由書（均須按他造當事人之人數
附繕本）。
                                        書記官  陳  彥  蕖
中    華    民    國    九十二    年      一        月        八        日
附錄：本判決論罪科刑法條全文
刑法第一百六十九條
 (誣告罪)
意圖他人受刑事或懲戒處分，向該管公務員誣告者，處七年以下有期徒刑。
意圖他人受刑事或懲戒處分，而偽造、變造證據，或使用偽造、變造之證據者，亦同
。


司法院資訊處製作；財團法人民間司法改革基金會備份。
